【裁判字號】    97,消債更,523
【裁判日期】    970818
【裁判案由】    聲請更生程序
【裁判全文】
臺灣高雄地方法院民事裁定           97年度消債更字第523號
聲  請  人
即  債務人  甲○○
上列當事人因消費者債務清理事件聲請更生，本院裁定如下：
    主  文
聲請人即債務人乙○○自中華民國九十七年八月十八日下午四時
起開始更生程序。
命司法事務官進行本件更生程序。
    理  由
一、聲請意旨略以：聲請人即債務人因母親丙○○罹患子宮頸癌
    ，次子患有氣喘，目前持續治療中，造成聲請人每月家庭開
    銷頗大，因而以信用卡及現金卡借貸而積欠債務達新臺幣（
    下同）1,726,454 元，造成聲請人無比負擔，而於民國95年
    5 月22日，依金融主管機關協調成立之中華民國銀行公會會
    員辦理消費金融案件無擔保債務協商機制與債權銀行達成協
    議，同意自95年6 月起，分80期，利率3%之方式償還，聲請
    人每月應償還金額為24,528元。嗣因聲請人之配偶因高血壓
    病史，無法工作勞累，導致工作不順，無法協助聲請人依還
    款協議履行，聲請人不得已而於96年12月毀諾，是聲請人未
    依前開還款協議繼續履行，乃不可歸責於聲請人之事由所致
    ，且聲請人現已不能清償債務，爰聲請准予裁定更生等語。
二、按債務人不能清償債務或有不能清償之虞，且無擔保或無優
    先權之債務總額未逾1,200 萬元者，於法院裁定開始清算程
    序或宣告破產前，得向法院聲請更生，消費者債務清理條例
    第3 條、第42條第1 項定有明文。另債務人與金融機構協商
    成立者，不得聲請更生或清算，但因不可歸責於己之事由，
    致履行顯有重大困難者，不在此限；本條例施行前，債務人
    依金融主管機關協調成立之中華民國銀行公會會員辦理消費
    金融案件無擔保債務協商機制與金融機構成立之協商，準用
    前項之規定，亦為消費者債務清理條例第151 條第5 項、第
    6 項所明文規定。
三、經查：聲請人現積欠台新銀行、中國信託銀行、渣打銀行、
    聯邦銀行、玉山銀行、國泰世華銀行、台北富邦銀行、臺灣
    新光銀行、匯豐銀行共計1,829,504 元，聲請人並曾於95年
    5 月22日，依金融主管機關協調成立之中華民國銀行公會會
    員辦理消費金融案件無擔保債務協商機制與上開銀行達成協
    議，同意自95年6 月起，分80期，利率3%之方式償還，聲請
    人每月應償還金額為24,528元，而聲請人自96年12月起，即
    未依協議繼續履行分期償還等節，為聲請人所自承（見本院
    卷第3 頁），並有債權人清冊、協議書、無擔保債務還款計
    劃各1 份在卷可稽（見本院卷第68頁、第14、第53頁）。聲
    請人與其配偶丁○○除工作收入外，並無其他財產，此有聲
    請人與丁○○95年至96年度綜合所得稅各類所得資料清單及
    財產歸屬資料清單共6 紙附卷可參（見本院卷第41至43頁、
    第45至47頁），是聲請人並無財產可供清償聲請人現有之債
    務，符合消費者債務清理條例第3 條所定聲請更生之要件。
四、再查：聲請人於95年及96年之工作收入各為202,686 元、20
    1,900 元，丁○○於95年及96年之工作收入則各為216,400
    元、199,200 元，聲請人與丁○○並育有兩名未成年子女，
    此有前述所得稅各類所得資料清單4 份及戶籍謄本1 份在卷
    可佐（見本院卷第41至42頁、第45至46頁、第12頁），是以
    聲請人與丁○○於96年度之工作收入為標準，聲請人與配偶
    之每月收入各為16,825元（計算式＝201,900 元÷12個月）
    、16 ,600 元（計算式＝199,200 元÷12個月），合計每月
    為33 ,425 元。是聲請人如依還款協議按月繳納24,528元，
    則聲請人與其配偶扣除依還款協議繳納之金額後，僅餘8,89
    7 元（計算式＝33,425元－24,528元）可供生活之用，以現
    今臺灣社會現況，不足1 萬元之款項，顯無法維持聲請人一
    家4 口之生活，則聲請人未能依還款協議履行，自難歸責於
    聲請人。否則，強令聲請人繼續依協議還款，勢必排擠聲請
    人每月所需之生活必要支出，並惡化聲請人家庭之經濟狀況
    至絕境，自有違消費者債務清理條例之立法目的。況且，觀
    諸聲請人與丁○○之收入狀況，顯示其2 人於95年之工作收
    入較96年時為佳，足見聲請人主張因工作收入減少，以致無
    法依協議還款，信屬真實，則參照前揭說明，聲請人自不受
    前開還款協議之拘束，而得向本院聲請更生。
五、次按，「法院開始更生程序之裁定，應載明其年、月、日、
    時，並即時發生效力」、「法院裁定開始更生或清算程序後
    ，得命司法事務官進行更生或清算程序，必要時得選任律師
    、會計師或其他適當之自然人或法人一人為監督人或管理人
    」，消費者債務清理條例第45條第1 項、第16條第1 項分別
    定有明文。查，聲請人積欠上開無擔保債務，未達1200 萬
    元，而以聲請人之微薄收入及無任何資產之情況，顯無法清
    償債務，亦如前述，此外，查無聲請人有消費者債務清理條
    例第46條各款所定駁回更生聲請之事由存在，此有臺灣高等
    法院被告前案紀錄表1 份在卷可查（見本院卷第62頁）。是
    聲請人聲請更生，即屬有據，應予准許，並依上開規定命司
    法事務官進行本件更生程式。
六、依消費者債務清理條例第11條第1 項、第45條第1 項、第16
    條第1 項，裁定如主文。
中    華    民    國    97    年    8     月    18    日
                  民事第四庭  法  官 高增泓
本件不得抗告。
本裁定已於97年8月18日下午4時公告。
中    華    民    國    97    年    8     月    18    日
                              書記官 王芷鈴


司法院資訊處製作；財團法人民間司法改革基金會備份。
